【裁判字號】    99,台上,674
【裁判日期】    990204
【裁判案由】    違反毒品危害防制條例
【裁判全文】
最高法院刑事判決              九十九年度台上字第六七四號
上  訴  人  甲○○
上列上訴人因違反毒品危害防制條例案件，不服台灣高等法院中
華民國九十七年一月二十三日第二審更審判決（九十六年度上更
(一)字第八七八號，起訴案號：台灣板橋地方法院檢察署九十四年
度偵字第一四九八四號），提起上訴，本院判決如下：
    主  文
上訴駁回。
    理  由
按刑事訴訟法第三百七十七條規定，上訴於第三審法院，非以判
決違背法令為理由，不得為之。是提起第三審上訴，應以原判決
違背法令為理由，係屬法定要件。如果上訴理由書狀並未依據卷
內訴訟資料，具體指摘原判決不適用何種法則或如何適用不當，
或所指摘原判決違法情事，顯與法律規定得為第三審上訴理由之
違法情形，不相適合時，均應認其上訴為違背法律上之程式，予
以駁回。本件上訴人甲○○上訴意旨略以：(一)警察於郭明隆身上
查獲之第一級毒品海洛因，上訴人始終否認係其出售予郭明隆。
郭明隆因上訴人向其追討所積欠之債務新台幣（下同）三萬元甚
急，以及破壞其與女友感情之嫌隙，乃誣指毒品係向上訴人購買
，經原審傳喚張緯玲到庭作證屬實，張緯玲並證稱郭明隆身上查
獲之毒品係其向他人取得，原審不採信張緯玲之證言及上訴人之
辯解，未說明其理由，自屬違背法令。(二)郭明隆不利於上訴人陳
述並未具結，依法不得作為上訴人犯罪之證據，原審竟予採信，
自屬速斷。(三)證人即警員路鴻裕證稱：當天伊等根據線報指稱上
訴人在住處附近之便利商店交易毒品，伊等騎機車跟著上訴人從
住處巷口一直跟到便利商店，渠二人再從便利商店走回住處，伊
等來回確定兩次，確認係渠二人無訛後才上前盤查，伊看到渠二
人有交談，其他動作沒有注意等語；而證人即查獲警員洪利忠則
證述：當天上訴人與郭明隆走在路上，因為形跡可疑，伊等就上
前盤查，伊與路鴻裕係在便利商店門口看到上訴人與郭明隆從三
和路方向走過來，伊等騎機車跟隨二、三十公尺後將渠等攔下，
渠二人走在一起時有談話，只有看到手交過去之動作，但不確定
等語。則路鴻裕、洪利忠之證述顯有齟齬，是否確有線報指稱上
訴人販賣毒品，至為可疑，且前開證人均未目睹上訴人與郭明隆
有何交易毒品之舉動，自無法依其證詞認定上訴人犯行。原審對
此有利上訴人之證據未予採信，亦屬違背法令。(四)警方固於上訴
人住處搜出毒品等物，惟上訴人迭次否認扣案第一級毒品海洛因
屬其所有，均辯稱：海洛因係曾嘉雯的等語。曾嘉雯於第一審亦
證稱：伊住在三樓，扣案物品係伊所有等語。另證人路鴻裕、洪
利忠亦證稱：執行搜索時，曾嘉雯適在三樓等語。是本件起獲之
毒品不能證明係上訴人所有，不得作為認定上訴人販賣毒品之證
據。(五)上訴人確無販賣毒品予郭明隆，第一審諭知上訴人無罪至
為允洽，前審因無證據證明上訴人有營利目的，於法不合，業蒙
最高法院判決予以撤銷，原審未遵照最高法院發回意旨判決上訴
人無罪，於情理法皆不合云云。
惟查原判決依憑上訴人之部分自白，證人郭明隆、路鴻裕、洪利
忠、曾嘉雯之證言，檢察官勘驗筆錄、扣案之第一級毒品海洛因
（淨重零點三九公克）及二千五百元，法務部調查局民國九十四
年十月二十五日調科壹字第０六００一０五一二號鑑定通知書等
證據，資以認定上訴人有原判決事實欄所記載之犯罪事實，因而
撤銷第一審無罪判決，改判論處上訴人販賣第一級毒品罪刑（累
犯，處有期徒刑八年，併為相關從刑之諭知），已詳述其依憑之
證據及認定之理由。對於上訴人矢口否認有何販賣第一級毒品海
洛因犯行，辯稱：其與郭明隆有三萬元債務糾紛，晚間約八時許
，其與郭明隆約在便利商店，郭明隆說籌不出錢來，其乃邀郭明
隆至其住處商談，二人一前一後走了一百五十多公尺，即遭警察
圍住；二千五百元係警察叫其拿出來的，當時其身上有一萬元，
警察說不用那麼多，二千五百元就可以了云云。經綜合調查證據
之結果，認不可採，已在判決內詳予指駁，並說明其理由。就公
訴人所指上訴人基於販賣第一級毒品海洛因之概括犯意，尚於九
十四年九月一日上午七時許，在台北縣三重市○○路某處，以二
千五百元價格販賣海洛因一次予郭明隆施用，嗣於同日晚間八時
三十分許，郭明隆因毒品重量有疑義與上訴人在台北縣三重市○
○路八號前，為警查獲，並在上訴人龍濱路上址住處，扣得第一
級毒品海洛因十四包（共淨重四點零二公克）、電子磅秤一台、
酒精燈一個、針筒十九支、分裝袋一百八十個、分裝管六支、橡
皮帶三條等物，因認上訴人此部分亦涉有毒品危害防制條例第四
條第一項之販賣第一級毒品罪嫌云云，經審理結果認為犯罪不能
證明。惟公訴人既認此部分與前開論罪科刑部分為修正前刑法之
連續犯裁判上一罪關係，爰不另為無罪之諭知，亦在判決內加以
說明。原判決所為論述，核與卷證資料相符，從形式上觀察，並
無違背法令之情形。按認事採證、證據之取捨及證據證明力之判
斷，俱屬事實審法院之職權，苟無違背證據法則，自不能指為違
法。且：（一）、上訴人辯稱因其與郭明隆有三萬元債務糾紛，
查獲當日原相約還款，但因郭明隆籌不出款，二人遂欲返回其住
處商討償還債務事宜云云，業經郭明隆否認，並稱係因交易完成
後，疑海洛因重量不足，乃隨上訴人回其住處秤重，徵之郭明隆
所稱當日以二千五百元所購得海洛因，大約是零點五二公克，然
依前述查獲海洛因實際淨重僅零點三九公克以觀，足徵郭明隆當
日之懷疑並非無稽，所稱係回上訴人住處秤重一節，堪予採信。
又郭明隆於偵查中之證言，業經具結擔保證言之真實性，並非未
經具結，此有證人結文附於第五○○○號偵查卷第四四頁，並經
檢察官勘驗郭明隆確經檢察官告知偽證之責任，而當場簽立結文
之訊問光碟，製有勘驗筆錄可按（見原審上訴卷第十頁），上訴
人所辯上情，如何不足採信。證人張緯玲於本案為警查獲當日並
未隨同郭明隆外出，自未見聞郭明隆與上訴人二人見面所為何事
，依張緯玲於原審所述，充其量不過證明郭明隆另有毒品來源，
而就案發當日郭明隆何以與上訴人相見及郭明隆事後片面告知指
證上訴人販賣之原因，毋寧係事後附和上訴人所辯，如何不足採
信，原判決均已於理由內詳予論述。並無上訴意旨(一)(二)所指之理
由不備情形。（二）、原判決理由說明：依證人路鴻裕及洪利忠
於第一審之證述，當時雖未注意上訴人與郭明隆動作細節，但洪
利忠確有看到「手交過去」之行為，復同往上訴人住處方向行進
，且於查獲現場，郭明隆即指證上訴人為販毒者，並自上訴人身
上查扣二千五百元等情，參以證人郭明隆供稱：錢有給上訴人，
上訴人也有交付海洛因。就是一手交錢一手交貨。交易完成後，
其就隨上訴人回他住處，因感覺毒品重量不對，所以跟上訴人回
他住處秤重量等詞，則上述「手交過去」之行為，已符合郭明隆
所證交易之外觀，足見郭明隆上揭所述堪認屬實等情。原審並非
單憑證人路鴻裕及洪利忠之證詞而論斷上訴人本件犯行，上訴意
旨(三)徒憑己見，漫指原判決採證違法，尚不足據以辨認原判決已
具備違背法令之形式，核與得為第三審上訴理由之法定要件不相
適合。（三）、原判決係採用為警在郭明隆身上所查扣甫向上訴
人購得之第一級毒品海洛因一包（淨重零點三九公克）為上訴人
論罪之憑據，並未認定在上訴人龍濱路住處查扣之第一級毒品海
洛因十四包等證物為上訴人所有，以及作為上訴人販賣毒品之證
據。上訴意旨(四)並非依據卷內訴訟資料執為指摘，均非合法之上
訴第三審理由。其餘上訴意旨，置原判決明確論斷之事項於不顧
，徒憑自己之說詞，重為事實上之爭執，任意指摘原判決違法。
其上訴違背法律上程式，應予駁回。
據上論結，應依刑事訴訟法第三百九十五條前段，判決如主文。
中    華    民    國  九十九  年    二    月    四    日
                      最高法院刑事第二庭
                          審判長法官  莊  登  照
                                法官  陳  世  淙
                                法官  徐  昌  錦
                                法官  許  錦  印
                                法官  蔡  名  曜
本件正本證明與原本無異
                                      書  記  官
中    華    民    國  九十九  年    二    月    九    日
                                                      Q

司法院資訊處製作；財團法人民間司法改革基金會備份。
